【裁判字號】    90,軍上,9
【裁判日期】    900517
【裁判案由】    逃亡
【裁判全文】
臺灣高等法院高雄分院刑事判決                          九十年度軍上字第九號
      上  訴  人
      即  被  告  甲○○
右上訴人因逃亡案件，不服國防部高等軍事法院九十年度法仁更判字第三四號中華民
國九十年四月六日第二審更審判決（起訴案號：國防部北部地方軍事法院桃園分院檢
察署八九園偵訴字第一二一號），提起上訴，本院判決如左：
      主      文
上訴駁回。
      理      由
一、按軍事審判法第一百八十一條第五項規定，被告不服高等軍事法院宣告有期徒刑
    之上訴判決者，得以判決違背法令為理由，向高等法院提起上訴。是被告向高等
    法院提起上訴，應以高等軍事法院宣告有期徒刑之上訴判決違背法令為理由，係
    屬法定要件，如果上訴狀並未依據卷內訴訟資料，具體指摘原判決不適用何種法
    則或如何適用不當，或所指原判決之不法情事，顯與法律規定得為向高等法院提
    起上訴理由之違法情形不相適合時，均應認其上訴違背法律上之程序。
二、本件原更審判決撤銷第一審判決，認上訴人甲○○係屏東龍泉海軍陸戰隊一兵（
    民國八十五年八月十九日入伍，義務役）曾有傷害及妨害兵役各二次之前科，其
    中所犯第二次妨害兵役治罪條例案，經臺灣桃園地方法院判處有期徒刑一年，於
    八十四年十月二十日縮刑執行完畢，嗣復犯逃亡罪，經海軍陸戰隊陸戰旅司令部
    判處有期徒刑十月，於八十八年六月七日執行完畢，翌（八）日出監，本應於同
    年月十五日至臺灣駐地之海軍明德訓練班報到參加輔訓，詎其竟無正當理由而不
    就職役，潛逃在外，同年八月三日因檢肅流氓條例案，經臺灣桃園地方法院通緝
    ，迨八十九年五月十一日十四時許，始在臺北縣鶯歌鎮為桃園縣警察局桃園分局
    員警緝獲之事實，而論以上訴人甲○○觸犯陸海空刑法第九十三條第三款之無故
    不就職役罪，係以上訴人甲○○對於上開犯行已坦承不諱，核與桃園縣警察局桃
    園分局八十九年五月十一日（八九）桃警分刑字第二一三八號通緝案件移送書所
    附筆錄記載情節相符，且上訴人逃亡後，並經海軍陸戰隊司令部於八十八年七月
    二日以（八八）擎法字第０六五七九號函發布通緝在案，有該通緝查覆單乙紙附
    卷可稽，犯罪事證明確；並以上訴人曾犯妨害兵役治罪條例罪，經台灣桃園地方
    法院判處有期徒刑一年確定，於八十四年十月二十日縮短刑期執行完畢，五年內
    再犯本罪，為累犯，加重其刑，復審酌上訴人曾有傷害及妨害兵役治罪條例等前
    科，其並無犯罪之習慣等一切情狀，因而撤銷第一審判決，而量處上訴人有期徒
    刑一年二月，核無不合，並對上訴人以因外祖父生病需要照顧之逃亡原因為由抗
    辯，如何不足採，亦詳予指駁；經核原判決從形式上觀察，並無任何違背法令之
    處。至上訴人辯稱：其因前案執行完畢後，雖未前往海軍明德訓練班報到入營，
    然既依法停役而喪失軍人身分，為後備軍人，應不受軍事審判，且其回役應以臨
    時召集方式為之，所犯應僅成立妨害兵役治罪條例之罪，並舉最高法院八十四年
    度台非字第三九六號判例「後備軍人收到召集令，依法雖視同現役軍人，若未報
    到入營服役，即非現役軍人，則不受軍法審判。」，作為辯解。然按軍事審判法
    第二條係規定現役軍人之定義。稱現役軍人，謂依兵役法或兵役施行法、陸海空
    軍軍官士官服役條例等「其他法律」，並包括依上開法律授權訂定之「施行細則
    」或「常備兵補充兵服役規則」等「命令」中有關服役規定，服現役之軍官、士
    官、士兵之人員，及「無職有役」與「有役未在營」人員。次按兵役法修正施行
    前刑滿待補之士兵，依修正前兵役法第二十條第二項規定，停役原因消滅時回復
    現役，即當然具有現役軍人身份，在未奉准復補前，不因其待命復補而受影響。
    （國防部六十四年七月十五日覆普字第０四七號判決參照）。另按國防部八十四
    年五月十日（八四）鐸錮字第四一二六號令修訂發布之「常備兵補充兵服役規則
    」第十一條第一項第四款亦規定：刑事停役──經軍事審判機關，依法假（保）
    釋、減刑、赦免或刑期屆滿開釋者，除禁役、除役及核定免於回役者外，應即回
    復原役。由軍法單位通知人事權責單位或軍事監獄於刑滿三個月前或呈報假釋、
    減刑、赦免之同時，填具回役報告表，層報各總司令部核定回役單位，並副知市
    、縣（市）政府及所隸團管區。換言之，於兵役法修正前，常備兵在現役期間因
    案刑事停役者，其刑期執行完畢後，即刻回復現役，由人事單位或軍事監獄，填
    具回役報告表，層報各總司令部核定回役單位後，以「回役分配令」令其回役，
    而非以修正後兵役法由所在地團管部依「臨時召集」方式辦理。至於被告所舉最
    高法院八十四年台非字第三九六號判決，係指合法退伍離營，並按「後備軍人管
    理規則」第十三條規定辦理歸鄉報到，於接獲召集令而無故未按時召集入營者而
    言，綜上以觀，被告既於刑滿時已回復現役軍人身份，事後又自認為後備軍人，
    卻未按前揭規定向戶籍所在地鄉（鎮、市、區）公所役政單位辦理歸鄉報到（見
    原審更審卷九十年四月二日調查筆錄），是以被告遽認係該判決所指之後備軍人
    ，顯有誤解。查兵役法於八十九年二月二日始修正公布，於同月四日生效。而被
    告於八十五年間入伍後，曾因犯逃亡罪，經海軍陸戰隊陸戰旅司令部判處有期徒
    刑十月，而於八十八年六月七日執行完畢，原應於八十八年六月十五日前往海軍
    明德訓練班報到，詎其無正當理由而不就職役，潛逃在外，同年八月三日始因檢
    肅流氓條例案，經臺灣桃園地方法院通緝，於八十九年五月十一日十四時許，在
    台北縣鶯歌鎮為桃園縣警察局桃園分局員警緝獲。是以被告仍適用修正前兵役法
    刑滿出所時，即回復現役之法律規定，被告雖未在營，仍屬「有役未在營」之現
    役軍人，軍事法院自有審判權。次查原審軍事法院卷附海軍總司令部八十八年六
    月八日（八八）挹管字第０三四三０號令影本所載，核定被告刑滿回役於八十八
    年六月八日生效。另八十八年六月二日海軍總司令部（八八）海回字第０六０號
    回役人員報到單影本，上載被告回役單位為海軍明德班，報到時間為八十八年六
    月十五日，並有被告簽名捺印，及書明八十八年六月八日，且有同一日期被告所
    立之切結書，上書「深悉將於八十八年六月十五日應前往明德班報到。恐口無憑
    ，特立此為憑」等語，在卷可證，及知道應於八十八年六月十五日前往海軍明德
    訓練班報到（見軍事法院更審卷九十年三月二十二日調查筆錄），足見應報到回
    役之日期及單位確為被告所明知。原更審判決已就被告係現役軍人之依據詳為敘
    明，被告上訴意旨，仍執陳詞，指摘原判決未斟酌其逃亡係因返家照顧外祖父之
    動機，及其非現役軍人為由，指摘原判決不當，然未指摘有何違背法令，難謂已
    符合首揭上訴高等法院之要件。其上訴違背法律上之程序，應予駁回。
三、據上論斷，應依軍事審判法第二百零六條第一項、刑事訴訟法第三百九十五條前
    段，判決如主文。
中    華    民    國      九十      年       五       月      十七      日
                              臺灣高等法院高雄分院刑事第七庭
                                  審判長法官  王光照
                                        法官  黃仁松
                                        法官  黃壽燕
右正本證明與原本無異。
不得上訴。
                                      書記官  蘇恒仁
中    華    民    國      九十      年       五       月    二十一      日
                                                                        Ｑ


司法院資訊處製作；財團法人民間司法改革基金會備份。
